【裁判字號】    95,易,2233
【裁判日期】    951016
【裁判案由】    業務侵占
【裁判全文】
臺灣臺中地方法院刑事判決              95年度易字第2233號
公  訴  人  臺灣臺中地方法院檢察署檢察官
被      告  丙○○
上列被告因業務侵占案件，經檢察官提起公訴（95年度偵緝字第
555號），被告於準備程序中就被訴事實為有罪之陳述，受命法
官於聽取當事人之意見後，由本院合議庭裁定以簡式審判程序判
決如下：
    主    文
丙○○連續意圖為自己不法之所有，而侵占對於業務上所持有之
物，處有期徒刑玖月。緩刑參年。
    犯罪事實及理由
一、犯罪事實：丙○○自民國九十二年七月間起至後述行為時止
    ，任職於址設於臺中市○○○路○段三九九號之一統徵信股
    份有限公司（下稱一統公司）臺中分公司，負責與客戶簽約
    、收取款項及執行客戶所委託之徵信（含搜證、查行蹤、協
    調債權和解事宜）等業務，為從事業務之人，其竟基於意圖
    為自己不法所有之概括犯意，利用客戶委託徵信時與客戶簽
    約、收取徵信款項之機會，先後於附表（日期欄）所示之時
    間，在臺中縣、市等不詳地點，向附表所示之客戶收取如附
    表（侵占金額欄）所示之徵信款項，合計新臺幣（下同）十
    三萬四千元，並各同時變易持有為所有之意思而連續侵占入
    己，嗣經一統公司發現而向臺灣臺中地方法院檢察署檢察官
    提起告訴，始悉上情。
二、前揭犯罪事實，業據被告丙○○於本院審理時坦白承認，核
    與告訴代理人即在一統公司臺中分公司擔任業務處長之證人
    乙○○於檢察官訊問、本院審理時均結證明確，並有被告所
    簽立任職於一統公司之從業人員合約書一紙、被告與如附表
    所示之人簽立之委託書六紙、匯款單二紙、一統公司帳冊截
    本一件等附卷可憑，足認被告自白確與事實相符。是本案事
    證明確，被告前開犯行，足堪認定。
三、論罪科刑：
  (一)新舊法比較部分：被告行為後，刑法業於九十四年二月二日
    修正公布，於九十五年七月一日施行，且按行為後法律有變
    更者，適用行為時之法律，但行為後之法律有利於行為人者
    ，適用最有利於行為人之法律，現行刑法第二條第一項訂有
    明文。此條規定乃與刑法第一條罪刑法定主義契合，而貫徹
    法律禁止溯及既往原則，係規範行為後法律變更所生新舊法
    律比較適用之準據法，是刑法第二條本身雖經修正，但刑法
    第二條既屬適用法律之準據法，本身尚無比較新舊法之問題
    ，應一律適用裁判時之現行刑法第二條規定，以決定適用之
    刑罰法律，先予敘明。又以本次刑法修正之比較新舊法，應
    就罪刑有關之共犯、未遂犯、想像競合犯、牽連犯、連續犯
    、結合犯，以及累犯加重、自首減輕暨其他法定加減原因與
    加減例等一切情形，綜其全部罪刑之結果而為比較，最高法
    院九十五年五月二十三日著有九十五年度第八次刑庭會議決
    議可資參照。經查：
  1.刑法修正之後，原屬連續犯之數個犯罪行為，依新法應數罪
    併罰，二者相較，修正前之規定可依裁判上一罪論處，修正
    前之規定顯較有利於被告，應依修正前刑法第五十六條之連
    續犯規定論處。
  2.刑法第三百三十六條第二項之業務侵占罪，法定刑得科銀元
    三千元以下罰金，依修正後刑法施行法增訂第一條之一：「
    中華民國九十四年一月七日刑法修正施行後，刑法分則編所
    定罰金之貨幣單位為新臺幣。九十四年一月七日刑法修正時
    ，刑法分則編未修正之條文定有罰金者，自九十四年一月七
    日刑法修正施行後，就其所定數額提高為三十倍。但七十二
    年六月二十六日至九十四年一月七日新增或修正之條文，就
    其所定數額提高為三倍」及刑法第三十三條第五款修正為：
    「主刑之種類如下：五、罰金：新臺幣一千元以上，以百元
    計算之」等規定觀之，依修正後之法律，前開業務侵占罪所
    得科處之罰金刑最高為新臺幣九萬元、最低為新臺幣一千元
    ，然依被告行為時之刑罰法律，即罰金罰鍰提高標準條例第
    一條前段規定之提高倍數十倍及修正前刑法第三十三條第五
    款規定之罰金最低額一元計算，則前開業務侵占罪所得科處
    之罰金最高為銀元三千元，最低額為銀元十元，若換算為新
    臺幣，最高額雖與新法同為新臺幣九萬元，然最低額僅為新
    臺幣三十元。因此，比較上述修正前、後之刑罰法律，自以
    被告行為時關於科處罰金刑之法律較有利於被告。
  3.綜合上述各條文修正前、後之比較，揆諸前揭最高法院決議
    及修正後刑法第二條第一項規定之「從舊從輕」原則，自應
    適用被告行為時之法律，即修正前刑法之相關規定及修正前
    罰金罰鍰提高標準條例第一條前段之規定，予以論處。
  (二)核被告所為，係犯刑法第三百三十六條第二項之業務侵占罪
    。
  (三)被告先後為如附表所示之多次侵占犯行，時間緊接，手法相
    同，觸犯構成要件相同之罪，顯係出於概括之犯意為之，為
    連續犯，應依修正前刑法第五十六條規定，以一罪論，並加
    重其刑。
  (四)本案審酌被告未善盡其應有之職務誠信義務，擅將其業務上
    向客戶所收取之款項侵占入己，已害及告訴人與客戶間交易
    信賴關係之維護，惟兼衡酌被告犯後於本院審理時已坦承全
    部犯行、侵占之金額尚非甚鉅，且一統公司亦已表明願意原
    諒被告，亦據一統公司臺中分公司經理邱裕源於本院審理陳
    明在卷等一切情狀，量處如主文所示之刑，以示懲儆。本院
    審酌前揭量刑之一切情狀，認為檢察官具體求處被告有期徒
    刑二年六月，尚嫌過重，附此敘明。被告前未曾受有期徒刑
    以上刑之宣告，有臺灣臺中地方法院檢察署刑案資料查註紀
    錄表及臺灣高等法院被告全國前案紀錄表各一件在卷可按，
    茲念其因一時失慮，致罹刑章，被告經此起訴審判，當知所
    警惕，信無再犯之虞，本院認所宣告之刑以暫不執行為適當
    ，併予宣告緩刑三年，以啟自新。又參諸「犯罪在新法施行
    前，新法施行後，緩刑之宣告，應適用新法第七十四條之規
    定」（最高法院九十五年第八次刑事庭會議決議意旨參照）
    ，則本案關於宣告被告緩刑部分，自應適用修正後刑法第七
    十四條第一項第一款之規定，附此敘明。
四、適用之法條：依刑事訴訟法第二百七十三條之一第一項、第
    二百九十九條第一項前段、第三百十條之二、第四百五十四
    條第一項，刑法第二條第一項前段、（修正前）第五十六條
    、第三百三十六條第二項、第七十四條第一項第一款，罰金
    罰鍰提高標準條例第一條前段，判決如主文。
五、如不服本判決，應於判決送達後十日內，向本院提出上訴狀
    （須附繕本），上訴於臺灣高等法院臺中分院。
本案經檢察官甲○○到庭執行職務。
中    華    民    國    95    年    10    月    16    日
                  刑事第九庭    法  官  何世全
以上正本證明與原本無異。
                                書記官  童洪芳美
中    華    民    國    95    年    10    月    16    日
附表：
┌──┬────────┬─────┬──────────┐
│編號│  日       期   │ 委託人   │     侵占金額       │
│    │                │          │    （新臺幣）      │
├──┼────────┼─────┼──────────┤
│ 1. │九十三年七月上旬│真實姓名年│三萬元              │
│    │某日            │籍不詳自稱│                    │
│    │                │「林先生」│                    │
│    │                │之成年男子│                    │
├──┼────────┼─────┼──────────┤
│ 2. │九十三年七月十五│詹士德    │四千元              │
│    │日              │          │                    │
├──┼────────┼─────┼──────────┤
│ 3. │九十三年八月二十│吳美枝    │一萬元              │
│    │三日            │          │                    │
├──┼────────┼─────┼──────────┤
│ 4. │九十三年八月三十│林淑蕙    │一萬元              │
│    │日              │          │                    │
├──┼────────┼─────┼──────────┤
│ 5. │九十三年九月十四│蘇霞    │一萬五千元          │
│    │日              │          │                    │
├──┼────────┼─────┼──────────┤
│ 6. │九十三年十一月六│徐銘裕    │三萬五千元          │
│    │日              │          │                    │
├──┼────────┼─────┼──────────┤
│ 7. │九十三年十一月十│林雪菱    │三萬元              │
│    │二日            │          │                    │
├──┼────────┴─────┴──────────┤
│侵占│十三萬四千元                                      │
│金額│                                                  │
│總計│                                                  │
└──┴─────────────────────────┘


司法院資訊處製作；財團法人民間司法改革基金會備份。
